臺灣板橋地方法院交通事件裁定　　　 100年度交聲字第3025號
　　　　　　　　　　　　　　　　　 100年度交聲字第3026號
原處分機關　交通部公路總局臺北區監理所
異　議　人
即受處分人　劉紀崇
上列異議人即受處分人因違反道路交通管理處罰條例案件，對於
交通部公路總局臺北區監理所中華民國一百年九月六日所為裁決
處分（原處分案號：北監自裁字第裁４０－ＣＪ0000000
號、北監自裁字第裁４０－ＣＪ0000000號），聲明異議
，本院裁定如下：
    主  文
異議均駁回。
    理  由
一、原處分機關以：異議人即受處分人劉紀崇分別於民國一百年
    五月二十七日上午八時三十八分許、一百年五月三十日上午
    九時七分許，駕駛車號Ｇ３－９７３７號自用一般小客車，
    在新北市○○區○○路南下五．一公里處，因有「汽車駕駛
    人行車速度，超過規定之最高時速二十公里以上未滿四十公
    里」、「汽車駕駛人行車速度，超過規定之最高時速二十公
    里以上未滿四十公里」之違規行為，為新北市政府警察局土
    城分局員警逕行舉發，原處分機關均依道路交通管理處罰條
    例第四十條規定，各裁處罰鍰新臺幣（下同）一千八百元，
    並依同條例第六十三條第一項第一款（裁決書漏載「第一款
    」，應予補充）規定，各記違規點數一點之處分。
二、異議意旨略謂：異議人分別於五月二十七日、五月三十日因
    超速而違規受罰，然該路段異議人每天都會經過該路段，從
    未看過土城分局所附照片上之「常有測速照相」之警告標誌
    ，異議人在接到罰單後，異議人更是每天仔細察看，於六月
    二十九日上午經過時，才看到該標誌設立，土城分局照片上
    日期為五月二日，然六月二十九日看到標誌後就成為常設標
    誌，試想交通局豈會安裝交通標誌後又再拆除，而於六月二
    十九日在安裝上嗎？實在不符合常理，且異議人屢次向交通
    局調閱該標誌施工日期，卻遲遲無法得到答案，土城分局卻
    以查無施作日期欲蓋彌彰，然僅憑土城分局一張照片，而無
    交通局標誌設立時間佐證，於法不符，雖異議人違規時間在
    前，但標誌設立時間在後，異議人因而受罰，實難甘服，為
    此聲明異議，請求撤銷原處分云云。
三、按行車速度，應依速限標誌或標線之規定，無速限標誌或標
    線者，行車時速不得超過五十公里，道路交通安全規則第九
    十三條第一項第一款定有明文。又汽車駕駛人，行車速度，
    超過規定之最高時速，或低於規定之最低時速時，除有第四
    十三條第一項第二款之情形外，處一千二百元以上二千四元
    以下罰鍰，道路交通管理處罰條例第四十條定有明文。汽車
    駕駛人違反本條例第四十條規定者，除依原條款處罰鍰外，
    並予記違規點數一點之處分，同條例第六十三條第一項第一
    款亦有明定。次按汽車駕駛人之行為經以科學儀器取得證據
    資料證明其行為違規，當場不能或不宜攔截製單舉發者，得
    逕行舉發；科學儀器應採固定式，並定期於網站公布其設置
    地點，但汽車駕駛人之行為屬行車速度超過規定之最高速限
    者，不在此限；對於行車速度超過規定之最高速限之違規行
    為，採用固定或非固定式科學儀器取得證據資料證明者，於
    一般道路須至少於一百公尺前，明顯標示之，同條例第七條
    之二第一項第七款、第二項及第三項亦分別定有明文。
四、經查：
（一）本件異議人劉紀崇分別於一百年五月二十七日上午八時三
      十八分許、同年五月三十日上午九時七分許，駕駛車牌號
      碼Ｇ３－９７３７號自用一般小客車，在新北市○○區○
      ○路南下五．一公里處，因有「汽車駕駛人行車速度，超
      過規定之最高時速二十公里以上未滿四十公里」、「汽車
      駕駛人行車速度，超過規定之最高時速二十公里以上未滿
      四十公里」之違規行為，為原舉發機關新北市政府警察局
      土城分局員警依採證照片逕行舉發，為異議人所不爭執，
      復有新北市政府警察局六月十六日北警交字第ＣＪ000
      0000號、北警交字第ＣＪ0000000號舉發違反
      道路交通管理事件通知單各一份及採證照片二張在卷可稽
      ，自堪認定。
（二）異議人對於前述舉發超速違規之事實均不爭執，惟以未見
      警告標誌置辯。按道路交通管理處罰條例第七條之二第三
      項規定就以固定或非固定式科學儀器取得汽車駕駛人行車
      速度超過規定之最高速限之證據資料證明者，於一般道路
      須至少於一百公尺前，於高速公路、快速公路需至少於三
      百公尺前，明顯標示之，衡其立法用意，不外表明科處違
      規人行政裁罰之終極目的在於敦促駕駛人依行車速限駕駛
      ，是此規定係用以提醒駕駛人依道路限速行駛，以期駕駛
      人在避免受罰之心理下，達到依行車速限駕駛進而達維護
      行車安全之最大效益。而前開規定僅規範以固定或非固定
      式科學儀器取證時，最短應在一百公尺或三百公尺前明顯
      標示之，至於該標誌與科學採證儀器間之最遠距離若干？
      該項所定之「至少於一百公尺前」或「至少於三百公尺前
      」，係設置標誌之最低規範，且揆諸前開規定，得委諸行
      政機關依當地之實際路況、行車流量、行車速度及交通安
      全等情況而為設置，此屬行政機關之行政裁量範圍。經查
      ，本件取締員警將雷達測速照相系統設置地點前方之二百
      公尺（即土城區○○路南下四．九公里處）處，並依規定
      於一百年五月二日豎立活動式「常有測速照相」之警告標
      誌，此有豎立當時現場照片一張及新北市政府警察局土城
      分局一百年八月十五日新北警土交申字第一００００三０
      八八三號函、新北市政府交通局八月二十四日北交工字第
      一００一一三三０四０號函、及新北市政府警察局土城分
      局一百年八月三十一日新北警土交字第一００００三四一
      三一號函各一份在卷可稽。足徵該警告標誌確係在上開雷
      達測速照相系統設置地點前方至少一百公尺前設立無訛，
      堪認原舉發機關符合道路交通管理處罰條例第七條之二第
      三項所定之告知義務；而該標誌係警員在設置測速照相時
      臨時設置，本非交通局所為之固定標誌，是交通局查無資
      料事所當然，異議人徒憑個人臆測空言爭執於其違規超速
      行駛時，原舉發機關並未有警告標誌之設置云云，自無可
      採。
五、綜上所述，本件異議人駕駛之車牌號碼Ｇ３－９７３７號自
    用一般小客車確於前揭時、地，有前述二件「汽車駕駛人行
    車速度，超過規定之最高時速二十公里以上未滿四十公里」
    之違規事由，洵堪認定。從而，原處分機關均依道路交通管
    理處罰條例第四十條、第六十三條第一項第一款及違反道路
    交通管理事件統一裁罰基準表之規定，各裁處異議人罰鍰一
    千八百元，並各記違規點數一點之處分，於法並無任何違誤
    ，量罰亦甚妥適，應予維持。本件異議人之異議依前揭各節
    說明並無理由，應駁回之。
據上論斷，應依道路交通管理處罰條例第八十七條第二項，道路
交通事件處理辦法第十八條，裁定如主文。
中    華    民    國   100    年    12    月    30    日
                  刑事第二十三庭    法  官  鄭水銓
以上正本證明與原本無異。
如不服本裁定應於送達後五日內向本院提出抗告狀。
                                    書記官  蔡佩珊
中    華    民    國   100    年    12    月    30    日